臺灣臺南地方法院刑事判決
111年度訴字第259號
公  訴  人  臺灣臺南地方檢察署檢察官
被      告  郭晋男




選任辯護人  王奐淳律師
上列被告因違反毒品危害防制條例案件，經檢察官提起公訴（11
0年度偵字第21956號、110年度偵字第25514號），本院判決如下
：
    主  文
郭晋男犯如附表壹「判決主文、宣告刑及沒收」欄所示之罪，各
處如附表壹「判決主文、宣告刑及沒收」欄所示之刑及沒收。應
執行有期徒刑捌年陸月，沒收併執行之。
    犯罪事實
一、郭晋男明知海洛因為毒品危害防制條例所定之第一級毒品，
    依法不得持有、販賣，竟基於販賣第一級毒品海洛因以營利
    之犯意，先透過通訊軟體FACETIME向綽號「淇姊」之真實姓
    名年籍不詳人士購得海洛因，再分別於附表一所示時、地，
    販賣第一級毒品海洛因予吳東龍、林孟弘、陳信凱、陳明祥
    (各次販賣時間、地點、交易對象、金額均詳附表一所示）
    。嗣經警於民國110年10月18日16時25分許，持本院核發之
    搜索票至郭晋男位於臺南市○○區○○路000巷0號202室住處執
    行搜索，當場扣得如附表二所示之物，而循線查悉上情。
二、案經臺灣臺南地方檢察署檢察官指揮臺南市政府警察局永康
    分局報請臺灣臺南地方檢察署檢察官偵查起訴。
    理  由
壹、程序部分－關於證據能力之說明：
　　本案檢察官所舉用以證明被告郭晋男犯罪，並為本判決引用
    之各項證據，其中供述證據部分，業據被告及其選任辯護人
    於本院審判程序中同意作為證據(本院卷第110、111頁)，且
    迄至本案辯論終結，亦未就證據能力聲明異議，本院審酌各
    該供述證據作成當時，既非受違法詢問，亦無何影響被告或
    證人陳述任意性之不適當情況，所供、所證內容復與本案事
    實有相當之關聯性，亦無其他可信度明顯過低之情形，依刑
    事訴訟法第156條第1項、第159條之5之規定，前揭被告及證
    人於警詢、偵查中所為之供、證內容均有證據能力。至檢察
    官所舉用以證明上開被告犯罪並為本判決所引用之各項非供
    述證據，均非違背法定程序取得，依同法第158條之4之反面
    解釋，亦有證據能力。
貳、實體部分：
　一、得心證之理由：
　　(一)訊據被告郭晋男迭於警詢、偵訊及本院審理時，對於上
        開犯罪事實坦承不諱（警1卷第19至27頁、偵1卷第123
        至127頁、本院卷第105至113頁），核與證人即購毒者
        吳東龍、林孟弘、陳信凱、陳明祥警詢、偵查中證述向
        被告購毒之經過相符（警1卷第63至66頁、警2卷第43至
        46頁、偵1卷第29至32頁、偵1卷第41至44頁【林孟弘】
        ；警1卷第45至51頁、同警2卷第25至31頁、偵1卷第49
        至55頁、偵1卷第75至79頁【陳信凱】；警1卷第57至60
        頁、偵1卷第85至88頁、偵1卷第99至103頁【陳明祥】
        ），並有指認犯罪嫌疑人紀錄表(【吳東龍】警1卷第43
        至44頁、偵1卷第13至14頁、【陳信凱】警1卷第53至55
        頁、偵1卷第57至59頁、【陳明祥】警1卷第61至62頁偵
        1卷第89至90頁、【林孟弘】警1卷第67至69頁、偵1卷
        第33至35頁)、臺南市政府警察局永康分局搜索扣押筆
        錄(警1卷第79至81頁)、扣押物品目錄表(警1卷第83頁)
        、臺南市政府警察局永康分局偵查隊扣押物品收據(警1
        卷第85頁)、刑案蒐證照片(警1卷第87至121頁、第123
        至139頁、第145至147-1頁、第151至153頁、偵1卷第15
        至19頁、第37至39頁、第61至69頁、第91至95頁)、通
        訊軟體LINE對話擷圖及手機通話紀錄翻拍照片(警1卷第
        141至143頁、第149頁、偵1卷第71至73頁、第97頁)等
        附卷可稽；又扣案如附表二編號1所示毒品經鑑定結果
        均有第一級毒品成份，亦有法務部調查局110年12月23
        日調科壹字第11023017890號濫用藥物實驗室鑑定書1份
        (偵2卷第65至66頁)存卷可考。是被告自白核與事實相
        符，應可採信。
　　(二)毒品之非法交易向為政府查禁森嚴且重罰不寬貸之行為
        ，為一般民眾普遍認知之事，倘非有利可圖，絕無平白
        甘冒被查緝重罰之高度風險，而單純代無深切交情之人
        購買毒品之理。又販賣毒品本非可公然為之，亦無公定
        價格，容易分裝並增減份量，而每次買賣之價量，可能
        隨時依雙方關係深淺、資力、需求量及對行情之認知、
        來源是否充裕、查緝是否嚴緊、購買者被查獲時供述購
        買對象之可能風險之評估等，而異其標準，非可一概論
        之，是販賣毒品之利得除被告坦承犯行或價量俱臻明確
        外，委難察得其交易實情，然販賣者從價差或量差中牟
        利之方式雖異，惟其販賣行為在意圖營利則屬同一。從
        而，舉凡有償交易，除足以反證其確係另基於某種非圖
        利本意之關係外，通常尚難因無法查悉其販入價格，做
        為是否高價賣出之比較，諉以無營利之意思而阻卻販賣
        犯行之追訴。本件被告郭晋男販賣第一級毒品海洛因予
        附表1各編號所示之人之犯行係屬重罪，如於買賣之過
        程中無利可圖，被告當無甘冒觸犯刑罰之高度風險幫助
        他人取得毒品之理。其主觀上確有從販賣毒品中賺取差
        額利益之營利意圖，亦堪認定。
　　(三)綜上，堪認被告郭晋男之自白與事實相符，應可採信。
        本案事證明確，被告犯行洵堪認定，應依法論科。
　二、論罪科刑：
　　(一)核被告郭晋男所為，均係犯毒品危害防制條例第4條第1
        項之販賣第一級毒品罪。其販賣第一級毒品而持有第一
        級毒品之行為，應為各次販賣第一級毒品之高度行為所
        吸收，均不另論罪。被告於附表1各次所示販賣第一級
        毒品犯行，犯意各別，行為互殊，應予分論併罰（共8
        罪）。
　　(二)按被告構成累犯之事實及應加重其刑之事項，均應由檢
        察官主張並具體指出證明之方法後，經法院踐行調查、
        辯論程序，方得作為論以累犯及是否加重其刑之裁判基
        礎。至一般附隨在卷宗內之被告前案紀錄表，係司法機
        關相關人員依憑原始資料所輸入之前案紀錄，僅提供法
        官便於瞭解本案與他案是否構成同一性或單一性之關聯
        、被告有無在監在押情狀等情事之用，並非被告前案徒
        刑執行完畢之原始資料或其影本，是檢察官單純空泛提
        出被告前案紀錄表，尚難認已具體指出證明方法而謂盡
        其實質舉證責任（最高法院110年度台上大字第5660號
        裁定意旨參照 ）。是公訴意旨雖主張被告郭晋男前因
        違反毒品危害防制條例案件，經本院以108年度訴缉字
        第20號判決判處有期徒刑8月確定後，經接續執行，於1
        09年3月4日假釋付保護管束出監，並於109年7月11日保
        護管束期滿未經撤銷視為執行完畢，符合累犯規定，應
        依刑法第47條第1項之規定，加重其刑。然檢察官就被
        告構成累犯之事實及應加重其刑之事項，均未具體指出
        證明之方法，尚難僅以卷附之被告前案紀錄表，即認檢
        察官已具體指出證明方法而謂盡其實質舉證責任。從而
        ，檢察官此部分主張，尚非可採。
　　(三)次按犯第4條至第8條之罪於偵查及歷次審判中均自白者
        ，減輕其刑，毒品危害防制條例第17條第2項規定甚明
        。所謂自白，係指犯罪嫌疑人或被告所為承認或肯定犯
        罪事實之陳述，其動機如何，為被動抑自動，簡單或詳
        盡，均非所問（最高法院104年度台上字第3241號判決
        意旨參照）。查被告郭晋男於偵查及本院準備程序及審
        理時均自白各次販賣第一級毒品犯行，揆諸上開說明，
        爰均依毒品危害防制條例第17條第2項之規定，減輕其
        刑。
　　(四)再按刑法第59條規定犯罪之情狀可憫恕者，得酌量減輕
        其刑，其所謂「犯罪之情狀」，與同法第57條規定科刑
        時應審酌之一切情狀，並非有截然不同之領域，於裁判
        上酌減其刑時，應就犯罪一切情狀（包括第57條所列舉
        之10款事項），予以全盤考量，審酌其犯罪有無可憫恕
        之事由（即有無特殊之原因與環境，在客觀上足以引起
        一般同情，以及宣告法定低度刑，是否猶嫌過重等等）
        ，以為判斷。而就販賣毒品案件中，同為販賣毒品之人
        ，其原因動機不一，犯罪情節未必盡同，或有大盤毒梟
        者，亦有中、小盤之分，甚或僅止於吸毒者同儕間為求
        互通有無之有償轉讓者亦有之，其販賣行為所造成危害
        社會之程度自屬有異，於此情形，倘依其情狀處以適當
        徒刑，即足以懲儆，並可達防衛社會之目的者，自非不
        可依客觀之犯行與主觀之惡性二者加以考量其情狀，是
        否有可憫恕之處，適用刑法第59條之規定酌量減輕其刑
        ，期使個案裁判之量刑能斟酌至當，符合比例原則（最
        高法院95年度台上字第6157號判決意旨參照）。查本件
        被告郭晋男販賣海洛因之犯行，固戕害他人身心甚鉅，
        應受非難，惟其販賣海洛因之對象僅有4人，價格為500
        元(5次)至1000元(3次)，情節尚非重大，毒品亦未廣泛
        流入市面，危害程度尚非甚廣，與大量散播毒品之大盤
        、中盤毒販相較，其間顯然有別。是縱依毒品危害防制
        條例第17條第2項自白規定減輕其刑後，量處法定最低
        刑度15年有期徒刑仍屬過重，非無情輕法重之憾，是其
        犯罪情狀不無可憫恕之處，爰均依刑法第59條之規定，
        酌予減輕其刑，並遞減之。
　　(五)雖被告郭晋男之辯護人雖主張被告有供出上手陳盈吉、
        施俊仰，應可依毒品危害防制條例第17條第1項之規定
        減輕其刑。惟查，被告郭晋男於111年3月17日以郵寄信
        件，向臺南市政府警察局刑事警察大隊(以下簡稱刑事
        大隊)檢舉告發上游毒販陳盈吉、施俊仰販賣毒品前，
        刑事大隊已於110年8月16日查獲黃雅雪涉嫌毒品案件時
        ，據黃雅雪之指述得悉陳盈吉涉嫌販賣毒品，並於110
        年11月23日報請臺灣臺南地方檢察署檢察官指揮偵辦中
        ；另就施俊仰涉嫌販賣毒品一案，刑事大隊已於111年4
        月19日報請臺灣臺南地方檢察署檢察官指揮偵辦中，惟
        至今仍無施男販毒之相關事證等情，有臺南市政府警察
        局刑事警察大隊111年5月3日南市警刑大偵二字第11102
        57245號函暨所附調查筆錄、檢舉告發信及報請指揮函1
        份(本院卷第117至129頁)在卷可考。基此可知，本件尚
        未因被告供述而查獲陳盈吉、施俊仰，辯護人此部分之
        主張，尚屬無據。從而，被告無從依毒品危害防制條例
        第17條第1項之規定減輕其刑，併此敘明。
　　(六)爰審酌被告郭晋男前有多次因犯竊盜罪、違反毒品危害
        防制條例案件經本院論罪科刑之紀錄(見卷附臺灣高等
        法院被告前案紀錄表)，素行非佳；無視國家杜絕毒品
        犯罪之禁令，為圖賺取不法利益，販賣海洛因牟利，所
        為害及購買者及施用者之身心健康，助長毒品流通，亦
        有滋生其他犯罪之可能，對社會整體治安造成相當程度
        之潛在危害，惟被告迭於警詢、偵訊及本院審理均坦承
        犯行，並供出毒品來源，態度良好；兼衡其自述之學識
        、經歷、家庭及生活經濟狀況等一切情狀(本院審理筆
        錄，本院卷第184頁)，量處如主文所示之刑，並斟酌被
        告所犯數罪反應出之人格特性，權衡被告之責任與整體
        刑法目的及相關刑事政策，在量刑權之法律拘束性原則
        及量刑權之內、外部界限範圍內，定其應執行刑如主文
        所示。
　三、沒收：
　　(一)扣案如附表2編號1所示之白色粉末、塊狀物，經送驗結
        果均含第一級毒品海洛因反應，均係被告郭晋男本件販
        賣毒品所剩餘之毒品，業據其自承在卷(本院卷第183頁
        )，應依毒品危害防制條例第18條第1項前段之規定，於
        最後1次販賣毒品項下即附表1編號8宣告沒收銷燬。包
        裝上開毒品之包裝袋，因難以與其內含之毒品完全析離
        ，應整體視為查獲之毒品，一併依毒品危害防制條例第
        18條第1項前段之規定，沒收銷燬之。
　　(二)扣案附表2編號2之電子磅秤一臺、附表2編號3之夾鏈袋
        ，均為被告郭晋男所有供本案販賣第一級毒品所用之物
        ；附表2編號4、5之手機，是被告所有供與陳明祥、陳
        信凱、林孟弘於附表1編號1至4、附表1編號6至8所示時
        、地聯繫販賣毒品所用之物，業據被告及證人陳明祥、
        陳信凱、林孟弘一致供承在卷(警1卷第23頁、偵1卷第1
        24頁；警1卷第64、65頁、偵1卷第63頁；警1卷第47、4
        9頁、偵1卷第77、78頁；警1卷第58、59頁、偵1卷第10
        1、102頁)，並有前開通訊軟體LINE對話擷圖及手機通
        話紀錄翻拍照片(警1卷第141至143頁、第149頁、偵1卷
        第71至73頁、第97頁)附卷可稽。是電子磅秤、夾鏈袋
        均應依毒品危害防制條例第19條第1項之規定，於被告
        所犯附表1編號1至8各罪刑項下宣告沒收，手機應於被
        告所犯附表1編號1至4、附表1編號6至8所示各罪刑項下
        宣告沒收。
　　(三)附表1編號1至8所示被告郭晋男販賣毒品收取之價金，
        雖未扣案，仍屬被告販賣第一級毒品之犯罪所得，均應
        依刑法第38條之1第1項前段、第3項之規定諭知沒收，
        於全部或一部不能沒收或不宜執行沒收時，追徵其價額
        。
　　(四)雖附表2編號6所示之白色結晶，經檢驗結果，含第二級
        毒品甲基安非他命(見偵1卷第205至207頁所附高雄市立
        凱旋醫院111年1月14日高市凱醫驗字第71464號濫用藥
        物成品檢驗鑑定書)，然被告郭晋男供稱此乃其自己施
        用之毒品，並自陳附表2編號7、8之物，係供其自己施
        用第二級毒品安非他命所用之物，均非供被告本件犯罪
        所用之物，與本案無涉，均不予宣告沒收。
據上論斷，依刑事訴訟法第299條第1項前段，毒品危害防制條例
第4條第1項、第17條第2項、第18條第1項、第19條第1項，刑法
第11條、第59條、第51條第5款、第38條之1第1項前段、第3項、
第40條第1項，判決如主文。
本案經檢察官蔡佳蒨提起公訴，檢察官盧駿道到庭執行職務。
中　　華　　民　　國　　111 　年　　7 　　月　　7 　　日
                  刑事第九庭  審判長法  官  卓穎毓
                                    法  官  李俊彬
                                    法  官  莊玉熙
以上正本證明與原本無異。
如不服本判決應於收受本判決後20日內向本院提出上訴書狀，並
應敘述具體理由。其未敘述上訴理由者，應於上訴期間屆滿後20
日內向本院補提理由書狀（均須按他造當事人之人數附繕本）「
切勿逕送上級法院」。 
  　　　　　　　　　　　　　　　　　書記官  陳昱潔
中　　華　　民　　國　　111 　年　　7 　　月　　11　　日
附錄本案論罪科刑法條：
毒品危害防制條例第4條第1項
製造、運輸、販賣第一級毒品者，處死刑或無期徒刑；處無期徒
刑者，得併科新臺幣三千萬元以下罰金。

附表一：
編號 購毒者 時間(民國) 地點 交易過程、毒品金額（新台幣）及數量 判決主文、宣告刑及沒收 備  註 1 陳明祥 110年9月15日18時52分許 臺南市○○區○○路000巷0號202室 郭晋男持用行動電話以LINE通訊軟體與陳明祥使用之行動電話聯絡後，雙方於左列時間、地點見面並達成毒品交易之合意。由陳明祥當場交付1000元予郭晋男，郭晋男當場交付第一級毒品海洛因1包予陳明祥。 郭晋男販賣第一級毒品，處有期徒刑柒年玖月。扣案之蘋果牌行動電話貳支（IMEI；000000000000000；含門號0000000000號SIM卡壹張；IMEI：000000000000000；含門號0000000000號SIM卡壹張）、電子磅秤壹臺、夾鏈袋玖包均沒收；未扣案之犯罪所得新臺幣壹仟元沒收，於全部或一部不能沒收或不宜執行沒收時，追徵其價額。 起訴書附表一編號6 2 陳明祥 110年9月20日21時16分許 同上 郭晋男持用行動電話以LINE通訊軟體與陳明祥使用之行動電話聯絡後，雙方於左列時間、地點見面並達成毒品交易之合意。由陳明祥當場交付1000元予郭晋男，郭晋男當場交付第一級毒品海洛因1包予陳明祥。 郭晋男販賣第一級毒品，處有期徒刑柒年玖月。扣案之蘋果牌行動電話貳支（IMEI；000000000000000；含門號0000000000號SIM卡壹張；IMEI：000000000000000；含門號0000000000號SIM卡壹張）、電子磅秤壹臺、夾鏈袋玖包均沒收；未扣案之犯罪所得新臺幣壹仟元沒收，於全部或一部不能沒收或不宜執行沒收時，追徵其價額。 起訴書附表一編號7 3 陳信凱 110年10月1日14時20分許 同上 郭晋男持用行動電話以LINE通訊軟體與陳信凱使用之行動電話聯絡後，雙方於左列時間、地點見面並達成毒品交易之合意。由陳信凱當場交付500元予郭晋男，郭晋男當場交付第一級毒品海洛因1包予陳明祥。 郭晋男販賣第一級毒品，處有期徒刑柒年捌月。扣案之蘋果牌行動電話貳支（IMEI；000000000000000；含門號0000000000號SIM卡壹張；IMEI：000000000000000；含門號0000000000號SIM卡壹張）、電子磅秤壹臺、夾鏈袋玖包均沒收；未扣案之犯罪所得新臺幣伍佰元沒收，於全部或一部不能沒收或不宜執行沒收時，追徵其價額。 起訴書附表一編號3 4 林孟弘 110年10月1日15時8分許 同上 郭晋男持用行動電話以LINE通訊軟體與林孟弘使用之行動電話聯絡後，雙方於左列時間、地點見面並達成毒品交易之合意。由林孟弘當場交付500元予郭晋男，郭晋男當場交付第一級毒品海洛因1包予陳明祥。 郭晋男販賣第一級毒品，處有期徒刑柒年捌月。扣案之蘋果牌行動電話貳支（IMEI；000000000000000；含門號0000000000號SIM卡壹張；IMEI：000000000000000；含門號0000000000號SIM卡壹張）、電子磅秤壹臺、夾鏈袋玖包均沒收；未扣案之犯罪所得新臺幣伍佰元沒收，於全部或一部不能沒收或不宜執行沒收時，追徵其價額。 起訴書附表一編號2 5 吳東龍 110年10月2日13時24分許 同上 郭晋男與吳東龍於左列時間、地點見面並達成毒品交易之合意。由吳東龍當場交付500元予郭晋男，郭晋男當場交付第一級毒品海洛因1包予吳東龍。 郭晋男販賣第一級毒品，處有期徒刑柒年捌月。扣案之電子磅秤壹臺、夾鏈袋玖包均沒收；未扣案之犯罪所得新臺幣伍佰元沒收，於全部或一部不能沒收或不宜執行沒收時，追徵其價額。 起訴書附表一編號1 6 陳信凱 110年10月8日11時5分許 同上 郭晋男持用行動電話以LINE通訊軟體與陳信凱使用之行動電話聯絡後雙方於左列時間、地點見面並達成毒品交易之合意。由陳信凱當場交付500元予郭晋男，郭晋男當場交付第一級毒品海洛因1包予陳明祥。  郭晋男販賣第一級毒品，處有期徒刑柒年捌月。扣案之蘋果牌行動電話貳支（IMEI；000000000000000；含門號0000000000號SIM卡壹張；IMEI：000000000000000；含門號0000000000號SIM卡壹張）、電子磅秤壹臺、夾鏈袋玖包均沒收；未扣案之犯罪所得新臺幣伍佰元沒收，於全部或一部不能沒收或不宜執行沒收時，追徵其價額。 起訴書附表一編號4 7 陳明祥 110年10月16日12時21分許 同上 郭晋男持用行動電話以LINE通訊軟體與陳明祥使用之行動電話聯絡後雙方於左列時間、地點見面並達成毒品交易之合意。由陳明祥當場交付1000元予郭晋男，郭晋男當場交付第一級毒品海洛因1包予陳明祥。 郭晋男販賣第一級毒品，處有期徒刑柒年玖月。扣案之蘋果牌行動電話貳支（IMEI；000000000000000；含門號0000000000號SIM卡壹張；IMEI：000000000000000；含門號0000000000號SIM卡壹張）、電子磅秤壹臺、夾鏈袋玖包均沒收；未扣案之犯罪所得新臺幣壹仟元沒收，於全部或一部不能沒收或不宜執行沒收時，追徵其價額。 起訴書附表一編號8 8 陳信凱 110年10月17日20時許 同上 郭晋男持用行動電話以LINE通訊軟體與陳信凱使用之行動電話聯絡後，雙方於左列時間、地點見面並達成毒品交易之合意。由陳信凱當場交付500元予郭晋男，郭晋男當場交付第一級毒品海洛因1包予陳明祥。  郭晋男販賣第一級毒品，處有期徒刑柒年捌月。扣案之蘋果牌行動電話貳支（IMEI；000000000000000；含門號0000000000號SIM卡壹張；IMEI：000000000000000；含門號0000000000號SIM卡壹張）、電子磅秤壹臺、夾鏈袋玖包均沒收；扣案附表貳編號壹所示之毒品均沒收銷燬。未扣案之犯罪所得新臺幣伍佰元沒收，於全部或一部不能沒收或不宜執行沒收時，追徵其價額。 起訴書附表一編號5 


附表二(扣案物)：
編號 物品名稱 數量 備註 1 海洛因 23包 一、送驗碎塊狀檢品16包(原編號2,4至6,8,13至19,21至24)經檢驗均含第一級第6項毒品海洛因成分，合計淨重25.36公克（驗餘淨重25.30公克，空包裝總重8.82公克)，純度68.66%，純質淨重17.41公克。 二、送驗米白色粉末檢品3包(原編號7,9,20)經檢驗均含第一級第6項毒品海洛因成分，合計淨重1.91公克(驗餘淨重1.88公克，空包裝總重1. 83公克)，純度33.94%，純質淨重0.65公克。 三、送驗白色粉末檢品4包(原編號3,10至12)經檢驗均含微量第一級第6項毒品海洛因成分，合計淨重11.64公克(驗餘淨重11.32公克，空包裝總重2.45公克)。 【法務部調查局110年12月23日調科壹字第11023017890號濫用藥物實驗室鑑定書1份，偵2卷第65至66頁】 2 電子磅秤 1個  3 夾鏈袋 9包  4 蘋果牌手機 1支 含門號0000000000號SIM卡1張 IMEI：000000000000000 5 蘋果牌手機 1支 含門號0000000000號SIM卡1張 IMEI：000000000000000 6 安非他命 6包 另案偵辦。均檢出甲基安非他命成分，檢驗前淨重分別為0.701公克、0.69公克、0.439公克、0.082公克、0.567公克、0.105公克；檢驗後淨重分別為0.69公克、0.68公克、0.429公克、0.70公克、0.554公克、0.092公克。 【高雄市立凱旋醫院111年1月14日高市凱醫驗字第71464號濫用藥物成品檢驗鑑定書1份，偵1卷第205至207頁】 7 安非他命吸食管 1組 另案偵辦 8 吸管 6支 另案偵辦